【裁判字號】    98,訴,568
【裁判日期】    980918
【裁判案由】    毒品危害防制條例
【裁判全文】
臺灣臺北地方法院刑事判決               98年度訴字第568號
公  訴  人  臺灣臺北地方法院檢察署檢察官
被      告  乙○○
                    樓
選任辯護人  李詩楷律師
上列被告因違反毒品危害防制條例案件，經檢察官提起公訴（98
年度偵字第2417號），本院判決如下：
    主    文
乙○○販賣第三級毒品，處有期徒刑貳年，緩刑伍年，緩刑期間
付保護管束，並應於緩刑期內向指定之政府機關、政府機構、行
政法人、社區或其他符合公益目的之機構或團體，提供壹佰陸拾
小時之義務勞務。
扣案之第三級毒品愷他命拾貳包（含塑膠夾鏈袋拾陸個，合
計重量拾點貳壹肆公克，驗餘合計重量拾點貳壹貳公克）、
犯罪所得新臺幣壹仟元，均沒收；未扣案之行動電話壹支（含0
000000000號ＳＩＭ卡壹張），沒收，如全部或一部不
能沒收時，追徵其價額或以其財產抵償之；未扣案之犯罪所得新
臺幣壹仟元，沒收，如全部或一部不能沒收時，以其財產抵償之
。
    事    實
一、乙○○明知愷他命（Ｋｅｔａｍｉｎｅ，即俗稱Ｋ他命）為
    公告查禁之第三級毒品，為供己施用而於民國九十七年十二
    月二十四日晚上七時許，在臺北市○○○路上金豔酒店內，
    分別以含有第二級毒品甲基安非他命、ＭＤＭＡ、ＭＤＡ、
    ＰＭＡ成分之藥錠每顆新臺幣（下同）三百五十元之價格，
    以及每包愷他命三百五十元之價格，向真實姓名、年籍均不
    詳綽號「黑狗」之成年男子，同時購買含有第二級毒品ＭＤ
    ＭＡ、ＭＤＡ、ＰＭＡ成分之藥錠十二顆（施用第二級毒品
    部分業經本院以九十八年度毒聲字第九六號裁定觀察、勒戒
    ，認無繼續施用毒品傾向，經檢察官另案以九十七年度毒偵
    字第二三七號為不起訴處分確定在案），以及總價一萬二千
    元之第三級毒品愷他命三十餘包後，竟於九十七年十二月三
    十一日晚上參加跨年活動後，接獲友人甲○○撥打其所持用
    0000000000號行動電話詢問有無第三級毒品愷他
    命時，萌生意圖營利而販賣第三級毒品愷他命之犯意，接續
    於九十八年一月一日凌晨一時許至二時許間及同日上午十時
    許（起訴書載為九十七年十二月三十一日凌晨三時許及九十
    八年一月一日上午十時十分許），均在其友人甲○○位於臺
    北市○○○路一０七巷三０號六樓住處外，均以每包五百元
    之價格，販賣第三級毒品愷他命予甲○○各二包，從中賺取
    包一百五十元之差價牟利。嗣於九十八年一月一日上午十時
    十分許（起訴書誤載為同年月日上午十時二十五分許），乙
    ○○甫在甲○○上開住處完成販賣第三級毒品愷他命之交易
    後，其上開販賣第三級毒品愷他命犯罪未被發覺前，因駕駛
    車牌號碼ＤＺ－四六八九號自用小客車搭載不知情之女友陳
    俐婷，在臺北市中山區○○○路一０七巷三九號前違規停車
    ，經警上前臨檢盤查時，當場向臺北市政府警察局中山分局
    中山一派出所警員林信利、紀炳場自首而接受裁判，並經警
    自乙○○隨身攜帶之背包中，扣得第三級毒品愷他命三十二
    包（含塑膠夾鏈袋三十六個，合計重量三十‧二一四公克，
    驗餘合計重量三十‧二一二公克）、販賣第三級毒品愷他命
    所得現金一千元及含有第二級毒品ＭＤＭＡ、ＭＤＡ、ＰＭ
    Ａ成分之藥錠十二顆。
二、案經臺北市政府警察局中山分局報請臺灣臺北地方法院檢察
    署檢察官偵查起訴。
    理    由
一、訊據被告乙○○對於上開犯罪事實坦承：「九十八年一月一
    日上午十點多左右，第一次大約是跨年的凌晨，也算是一月
    一日，大約跨年後，凌晨一、兩點左右，兩次都是在甲○○
    的住處外面。」、「第一次已經是跨年完了，我很確定二次
    都是同一天賣給她的，都是九十八年一月一日，因為那時候
    我就是跨年完才接到她的電話，我才過去。」、「‧‧‧第
    一次應該是九十八年一月一日的凌晨，第二次是同年月早上
    十點，我是在拿到六樓甲○○住處的門口賣給她的，不是在
    一樓賣的‧‧‧」等語不諱（本院卷第三二頁反面、第三三
    頁、第三四頁），並經證人甲○○於警詢時及偵查中證稱：
    確有以每包五百元之價格向被告購買第三級毒品愷他命二次
    ，每次各二包等語在卷。且經將被告於上開時、地為警查獲
    時所當場扣得之白色或無色透明結晶或結晶性粉末共三十二
    包，送交行政院衛生署管制藥品管理局鑑驗結果，確檢出第
    三級毒品愷他命成分（含塑膠夾鏈袋三十六個，合計重量三
    十‧二一四公克，驗餘合計重量三十‧二一二公克），此亦
    有該局管檢字第０九八００００二一二號鑑定書一份在卷可
    稽（偵查卷第八二頁）。此外，並有扣案物品目錄表、扣案
    物品照片各一張附卷（偵查卷第三五頁、第四四頁）及第三
    級毒品愷他命三十二包扣案可資佐證。據此，足認被告上開
    自白屬實可採。從而，本件證據明確，被告上開犯行洵堪認
    定，應予依法論處。
二、核被告所為，係犯毒品危害防制條例第四條第三項之販賣第
    三級毒品罪。其持有第三級毒品愷他命之低度行為為販賣第
    三級毒品愷他命之高度行為所吸收，不另論罪。又以被告係
    於九十八年一月一日凌晨一時許至二時許間及同日上午十時
    許，為跨年活動後之玩樂，均在證人甲○○上開住處外，均
    以每包五百元之價格，販賣第三級毒品愷他命予證人甲○○
    各二包之交易時間，僅僅相隔約九小時，依一般社會觀念，
    時間差距甚小，在刑法評價上，應係被告基於販賣第三級毒
    品愷他命之單一犯意所接續而為一行為之數個舉動，應包括
    予以評價，屬接續犯，應論以單純一罪。公訴人認被告上開
    二次販賣第三級毒品愷他命予證人甲○○之犯行，犯意個別
    ，行為互異，應予分論併罰，容有誤會，附此敘明。另被告
    於犯罪後，未被有偵查權限機關發覺為犯罪嫌疑人前，在上
    開地點，因駕駛上開自用小客車為違規停車，經警上前臨檢
    盤查時，當場向證人林信利、紀炳場即臺北市政府警察局中
    山分局中山一派出所警員自首其上開販賣第三級毒品愷他命
    之犯行而接受裁判，業經證人林信利於本院審理時證述屬實
    ，合於自首要件，應依刑法第六十二條前段規定，減輕其刑
    。再者，被告並無前科，素行良好，其販賣第三級毒品愷他
    命之行為，固應受刑事法律制裁。惟念及被告為本件犯行時
    年僅二十歲，年輕識淺，販賣對象證人甲○○係一同玩樂之
    友人，始在證人甲○○來電詢問時，萌生將其為供己施用所
    購入之第三級毒品愷他命轉售予證人甲○○，從中賺取價差
    ，其情要與處心伺機販賣毒品予不特定人牟利者之惡性有別
    ，法重情輕，本院基於衡平原則，認為被告上開販賣第三級
    毒品愷他命之犯行，縱處以法定最輕刑度尤嫌過重，其犯罪
    情狀顯堪憫恕，爰依刑法第五十九條之規定，酌減其刑，並
    依刑法第七十條規定，遞減輕之。爰審酌被告犯罪之動機、
    目的、販賣第三級毒品愷他命之數量甚少，僅從中賺取每包
    一百五十元，共計六百元之價差，販賣第三級毒品愷他命嚴
    重危害國民身心健康以及自警詢時起至審理時止，均坦承犯
    行，深表悔意之犯後態度等一切情狀，量處如主文所示之刑
    。又被告未曾受有期徒刑以上刑之宣告，有臺灣高等法院被
    告前案紀錄表一份在卷可按，此次因一時失慮，致罹刑典，
    經此偵查及審理程序後，當能知所警惕而信無再犯之虞，本
    院認前所宣告之刑，以暫不執行為適當，爰併諭知緩刑五年
    ，併依刑法第七十四條第二項第五款之規定，諭知被告應於
    緩刑期內向公益團體提供一百六十小時之義務勞務，復依刑
    法第九十三條第一項第二款之規定，諭知於緩刑期間付保護
    管束，以勵自新。
三、按毒品危害防制條例第十八條第一項中段：「查獲之第三、
    四級毒品及製造或施用毒品之器具，無正當理由而擅自持有
    者，均沒入銷燬之。但合於醫藥、研究或訓練之用者，得不
    予銷燬。」之規定，係屬行政罰規定，與同條項前段就第一
    、二級毒品所為「沒收銷燬」之刑罰從刑規定，顯有不同。
    該條例關於第三級毒品並無類似第一、二級毒品「沒收銷燬
    」之特別規定，自應回歸刑法之規定（此有最高法院九十八
    年度台上字第四七二０號刑事判決意旨可參）。準此，扣案
    之第三級毒品愷他命三十二包（含塑膠夾鏈袋三十六個之合
    計重量三十‧二一四公克，驗餘合計重量三十‧二一二公克
    ），以及用以包裝且無法與扣案三十二包第三集愷他命析離
    之塑膠夾鏈袋三十二個，均應依刑法第三十八條第一項第一
    款違禁物之規定，併予宣告沒收。再(1)扣案之塑膠夾鏈袋三
    十六個中，扣除上開無法與扣案三十二包第三級毒品愷他命
    析離之塑膠夾鏈袋三十二個後，其餘亦用以包裝扣案三十二
    包第三級毒品愷他命之塑膠夾鏈袋四個；(2)扣案之現金一千
    元（即於九十八年一月一日上午十時許，以每包五百元之價
    格，販賣二包第三級毒品愷他命予證人甲○○之犯罪所得）
    ；(3)被告所持用，供其與證人甲○○聯絡販賣第三級毒品愷
    他命事宜之未扣案行動電話一支（含0000000000
    號ＳＩＭ卡一張）；(4)未扣案之現金一千元（即於九十八年
    一月一日凌晨一時許至二時許間，以每包五百元之價格，販
    賣二包第三級毒品愷他命予證人甲○○之犯罪所得），則係
    分別為供被告犯第四條第三項之販賣第三級毒品之犯罪所用
    及因犯罪所得之財物，均應依毒品危害防制條例第十九條第
    一項規定，併予宣告沒收。另扣案之上開如(1)所示之塑膠夾
    鏈袋四個以及上開如(2)所示之現金一千元，因均業已扣案，
    自無如全部或一部不能沒收，應併追徵其價額或以其財產抵
    償之問題。又上開如(3)所示未扣案之行動電話一支（含00
    00000000號ＳＩＭ卡一張），以及上開如(4)所示未
    扣案之現金一千元，因均未扣案，如全部或一部不能沒收時
    ，上開如(3)所示未扣案之行動電話一支（含0000000
    000號ＳＩＭ卡一張）部分，應併追徵其價額或以其財產
    抵償之；上開如(4)所示未扣案之現金一千元，則應併以其財
    產抵償之。
四、至被告為警查獲時，所一併扣得之藥錠十二顆，經送鑑驗結
    果，其中粉紅色藥錠十顆，檢出含有第二級毒品ＰＭＡ及第
    三級毒品ＰＭＭＡ；其中橘色藥錠二顆，則檢出含有第二級
    毒品甲基安非他命、ＭＤＭＡ、ＭＤＡ及第三級毒品ＰＭＭ
    Ａ成分，固有臺北市政府警察局九十八年一月二十三日北市
    鑑毒字第００七號鑑驗通知書一份在卷可稽（偵查卷第九０
    頁）。然因被告另涉違反毒品危害防制條例之施用第二級毒
    品犯行，業經本院以九十八年度毒聲字第九六號裁定觀察、
    勒戒，認無繼續施用毒品傾向，經檢察官另案以九十七年度
    毒偵字第二三七號為不起訴處分確定在案，有上開臺灣高等
    法院被告前案紀錄表一份附卷可按，且與被告本件販賣第三
    級毒品愷他命之犯行無關，本院爰不併予諭知沒收，應由承
    辦被告違反毒品危害防制條例之施用第二級毒品犯行之檢察
    官，另行依法單獨聲請宣告沒收，附此敘明。
據上論斷，應依刑事訴訟法第二百九十九條第一項前段，毒品危
害防制條例第四條第三項、第十九條第一項，刑法第十一條前段
、第三十八條第一項第一款、第六十二條前段、第五十九條、第
七十四條第一項第一款、第二項第五款、第九十三條第一項第二
款，判決如主文。
本案經檢察官蘇維達到庭執行職務。
中    華    民    國    98    年    9     月    18    日
                        臺灣臺北地方法院刑事第十五庭
                            審判長法  官   廖紋妤
                                  法  官   邱蓮華
                                  法  官   吳麗英
上正本證明與原本無異。
如不服本判決應於收受送達後10日內向本院提出上訴書狀，並應
敘述具體理由；其未敘述上訴理由者，應於上訴期間屆滿後20日
內向本院補提理由書（均須按他造當事人之人數附繕本）「切勿
逕送上級法院」。
                                  書記官   藍儒鈞
中    華    民    國    98    年    9     月    18    日
附錄本案論罪科刑法條全文
毒品危害防制條例第四條：
製造、運輸、販賣第一級毒品者，處死刑或無期徒刑；處無期徒
刑者，得併科新臺幣一千萬元以下罰金。
製造、運輸、販賣第二級毒品者，處無期徒刑或七年以上有期徒
刑，得併科新臺幣七百萬元以下罰金。
製造、運輸、販賣第三級毒品者，處五年以上有期徒刑，得併科
新臺幣五百萬元以下罰金。
製造、運輸、販賣專供製造或施用毒品之器具者，處一年以上七
年以下有期徒刑，得併科新臺幣一百萬元以下罰金。
前四項之未遂犯罰之。


司法院資訊處製作；財團法人民間司法改革基金會備份。
